臺北高等行政法院判決
　　　　　　　　　　　　　　　92年度訴字第05106號
　　　　　　　　　　　　　　　.
原　　　告　台灣優生股份有限公司
代　表　人　甲○○（董事長）
訴訟代理人　丁○○
　　　　　　丙○○
被　　　告　經濟部智慧財產局
代　表　人　蔡練生（局長）
訴訟代理人　戊○○
參　加　人　乙○○
上列當事人間因商標評定事件，原告不服經濟部中華民國92年10
月8日經訴字第09206221800號訴願決定，提起行政訴訟，本院判
決如下：
　　主  文
原告之訴駁回。
訴訟費用由原告負擔。
　　事  實
一、事實概要：參加人於民國（下同）91年2月26日以「凱嘟無
    尾熊Kuddo The Koala」商標，指定使用於商標法施行細則
    第49條所定商品及服務分類表第28類之風箏、積木、撲滿、
    面具、氣球、玩偶、木偶、布偶、洋娃娃、洋娃娃衣服、充
    氣玩具、兒童益智玩具、拼圖玩具、填充玩具、掌上型電子
    遊樂器、掌上型電子遊戲機、模型玩具、動物玩具、玩具積
    木及聖誕裝飾品商品，向被告申請註冊，經被告核准列為註
    冊第0000000號商標（下稱系爭商標，圖樣如附圖一所示）
    。嗣原告以系爭商標有違註冊時商標法第37條第12款之規定
    ，檢具註冊第934159號「無尾熊及圖」商標（下稱據以評定
    商標，圖樣如附圖二所示），對之申請評定，經被告審查，
    以92年7月9日中台評字第920117號商標評定書為申請不成立
    之處分。原告不服，提起訴願，遭決定駁回，遂提起行政訴
    訟。本院因認本件撤銷訴訟之結果，參加人之權利或法律上
    利益將受損害，爰依職權裁定命獨立參加被告之訴訟。
二、兩造聲明：
    (一)原告之聲明：
      1.訴願決定及原處分均撤銷。
      2.訴訟費用由被告負擔。
    (二)被告之聲明：
      如主文所示。
三、兩造之爭點：
    系爭商標是否有違註冊時商標法第37條第12款之規定？
　　(一)原告主張：
      1.按商標圖樣相同或近似於他人同一商品或類似商品之註
        冊商標者，不得申請註冊，為註冊時商標法第37條第12
        款前段所規定。而判斷商標之近似與否，應隔離觀察以
        資判定，縱令兩商標對照比較能見其差別，然異時異地
        隔離觀察則不易見者，仍不得不謂為近似，故兩商標無
        論在外觀上或觀念上，其圖形、文字主要部分近似，有
        引起混同誤認之虞者，即為近似之商標。又商標在外觀
        、觀念或讀音方面有一近似者，即為近似之商標；商標
        圖樣上中文之主要部分文字相同，其外觀有混同誤認之
        虞者，為外觀近似；商標圖樣上之中文與外文意義相同
        ，有混同誤認之虞者，為觀念近似，復為行政院台74經
        字第18068號函修正備查之商標近似審查基準1、2之(3)
        及3之(3)所定。
      2.原告既然取得據以評定「無尾熊」商標權，自有拘束他
        人申請「無尾熊」近似商標之效力。原告曾經在申請「
        無尾熊及圖」系列商標時，因與其他申請人的「無尾熊
        」商標構成近似而遭到核駁，例如：第12類之第
        00000000號申請案，因與註冊第925389號「無尾熊
        KOALA及圖」商標近似，而遭到核駁，足證中文「無尾
        熊」商標既經請准註冊，仍有拘束他人不得以相同或近
        似之中文「無尾熊」商標申請註冊於同一或類似商品，
        而具有商標之特別顯著性及排它性。
      3.查，原告以據以評定商標圖樣向我國及大陸地區分別申
        請註冊，其中我國部分共申請核准「無尾熊及圖」商標
        佔了我國35件中文「無尾熊」商標中的12件），而大陸
        地區一共申請核准了15件「無尾熊及圖」商標。故，原
        告為了維護「無尾熊」商標不遺餘力，投注了相當多的
        時間、金錢。而在原告在申請「無尾熊及圖」系列商標
        時，曾有些類別，因與其他申請人的「無尾熊」商標構
        成近似而遭到核駁，例如：第12類之第00000000號申請
        案，因與註冊第925389號「無尾熊KOALA及圖」商標近
        似，而遭到核駁。此外，觀諸各類商標中，若有廠商申
        請中文「無尾熊」商標，其他廠商即難以中文「無尾熊
        」獲准註冊。足證中文「無尾熊」商標既經請准註冊，
        仍有拘束他人不得以相同或近似之中文「無尾熊」商標
        申請註冊於同一或類似商品，而具有商標之特別顯著性
        及排它性。
      4.次查，系爭註冊第0000000號商標係由上下排列之中文
        「凱嘟無尾熊」及外文「Kuddo The Koala」所組成，
        其中外文「Kuddo」係中文「凱嘟」之音譯，而其中文
        「無尾熊」之外文即為「Koala」。故，系爭商標之中
        外文對應，予人之印象即為「凱嘟」與「無尾熊」等二
        詞。而據以評定註冊第934159號「無尾熊及圖」商標，
        則以彩色的無尾熊圖樣，下置黑色之中文「無尾熊」。
        兩爭商標圖樣相較，其圖樣上之中文均為橫向書寫，又
        系爭商標最右方之中文「無尾熊」三字，與據以評定商
        標右側之中文「無尾熊」完全相同，在外觀上有使人產
        生混淆誤認之虞；又，系爭商標之外文「koala」一字
        即為「無尾熊」之意，與據以評定商標之中文「無尾熊
        」觀念相同。是，一般商品購買者施以普通所用之注意
        ，於異時異地隔離觀察之際，在外觀、觀念難謂毫無引
        起混同誤認之虞，應屬近似之商標，復均指定使用於風
        箏‧‧‧等同一或類似商品，系爭商標於91年2月26日
        申請註冊時，據爭註冊第934159號「無尾熊及圖」商標
        早已於90年3月1日即獲准註冊，系爭商標之註冊自有違
        其註冊時商標法第37條第12款之規定。
      5.茲舉一件有關商標之中文主要部分相同，而遭判為近似
        之案例，前行政法院（現改制為最高行政法院）77年度
        判字第442號判決要旨：系爭「名家」商標圖案，與據
        以核駁之「福樂名家」商標圖樣，均有相同中文「名家
        」二字，外觀上有使人混同誤認之虞。
      6.「無尾熊」雖係自然界之動物名稱，然中文「無尾熊」
        確為原告創先指定使用於第28類各種「玩具」商品之商
        標，系爭商標之中文「凱嘟無尾熊」與據以評定商標之
        中文「無尾熊」有相同之「無尾熊」三字，難謂毫無使
        消費者產生係出自同一廠商系列商品之聯想，應屬近似
        之商標。查歷年來以動物為商標而遭到異議成立予以撤
        銷審定者不勝枚舉，例如：
        (1)審定第926437號商標：中文為「黃金企鵝」。
        (2)審定第999561號商標：中文為「國王企鵝」。
        (3)審定第917838號商標：中文為「金企鵝」。
        (4)審定第225492號商標：中文為「新企鵝」。
        (5)審定第979818號商標：中文為「母子鱷魚」。
        (6)審定第619024號商標：中文為「銀鱷魚」。
        (7)審定第871470號商標：中文為「鱷魚大亨」。
        (8)審定第830752號商標：中文為「鱷魚少年」。
        (9)審定第813652號商標：中文為「鱷魚」。
      7.綜前所陳，兩爭商標之中文主要部分有相同之中文「無
        尾熊」，且系爭商標之外文「Koala」與據以評定商標
        之中文觀念相同，難謂毫無使消費者產生混同誤認之虞
        ，顯有違首揭法條之規定。原處分之認事用法實顯草率
        不當，原決定機關未予以糾正，亦有未洽。請判決如訴
        之聲明。
　　(二)被告主張：
      1.商標之註冊違反第37條第1項之規定者，利害關係人得
        申請商標主管機關評定其註冊為無效，為現行商標法第
        52條第1項所明定。又依同法第77條之1第2款商標評定
        案件適用註冊時之規定，本件被評定之註冊第00000000
        號商標係於91年12月16日核准註冊，其商標之評定核應
        適用91年5月29日修正公布之商標法，合先敘明。
      2.商標圖樣「相同或近似於他人同一商品或類似商品之註
        冊商標者」，不得申請註冊，為本件商標註冊時商標法
        第37條第12款所明定。而商標圖樣之近似，以具有普通
        知識經驗之購買人，於購買時施以普通所用之注意，有
        無混同誤認之虞判斷之，復為商標法施行細則第15條第
        1項所明定。
      3.經查本件系爭註冊第0000000號「凱嘟無尾熊Kuddo The
        Koala」商標，與據以評定之註冊第934159號「無尾熊
        及圖」商標相較，二者固有相同之中文「無尾熊」，惟
        查「無尾熊」係自然界之動物名稱，非原告所創用，而
        系爭商標除該「無尾熊」三字外，另結合中文「凱嘟」
        及外文「Kuddo The Koala」，與據以評定商標係由中
        文「無尾熊」及無尾熊圖形所聯合組成，二者整體構圖
        意匠有別，予人寓目印象不同，二造商標於異時異地隔
        離觀察，應足資消費者區辨而無產生混同誤認之虞，非
        屬構成近似之商標，揆諸前揭說明，自無首揭法條規定
        之適用。
      4.綜上論述，被告原處分洵無違誤，敬請駁回原告之訴。
    (三)參加人主張：
      引用被告之主張。
　　理  由
一、按商標圖樣「相同或近似於他人同一商品或類似商品之註冊
    商標」，不得申請註冊，固為系爭商標註冊時商標法第37條
    第12款所明定。惟衡酌兩商標是否近似，以具有普通知識經
    驗之購買人，於購買時施以普通所用之注意，有無混同誤認
    之虞判斷之，同法施行細則第15條第1項亦定有明文。
二、本件參加人於91年2月26日以「凱嘟無尾熊Kuddo The Koala
    」商標，指定使用於商標法施行細則第49條所定商品及服務
    分類表第28類之風箏、積木、撲滿、面具、氣球、玩偶、木
    偶、布偶、洋娃娃、洋娃娃衣服、充氣玩具、兒童益智玩具
    、拼圖玩具、填充玩具、掌上型電子遊樂器、掌上型電子遊
    戲機、模型玩具、動物玩具、玩具積木及聖誕裝飾品商品，
    向被告申請註冊，經被告核准列為註冊第0000000號商標（
    圖樣如附圖一所示）；嗣原告以系爭商標有違註冊時商標法
    第37條第12款之規定，檢具註冊第934159號「無尾熊及圖」
    商標（圖樣如附圖二所示），對之申請評定，案經被告審查
    ，認系爭商標係由中文「凱嘟無尾熊」及外文「Kuddo The
    Koala」所組成，而據以評定商標係由中文「無尾熊」及母
    子無尾熊攀附樹枝圖形所組成，二者固有相同之中文「無尾
    熊」，惟「無尾熊」乃自然界之動物，而商標之以大自然界
    動物作為圖樣設計主題者，因係一般人均可能思及之自然生
    物，並非出自訴願人之獨創，自無應允任何人得專斷使用；
    況系爭商標除中文「無尾熊」三字外，另結合中文「凱嘟」
    及外文「Kuddo The Koala」，與據以評定商標復以母子無
    尾熊圖形相較，二者整體構圖意匠截然不同，予人寓目印象
    有別，於異時異地隔離觀察，以具有普通知識經驗之商品購
    買人應足資區辨，無產生混同誤認之虞，非屬構成近似之商
    標，自無首揭法條規定之適用，乃為申請不成立之處分。原
    告不服，依序提起訴願及行政訴訟；兩造及參加人之主張，
    各如事實欄所載，其爭點厥為系爭商標是否有違註冊時商標
    法第37條第12款之規定？
三、經查，本件系爭商標，與據以評定商標相較，二者固有相同
    之中文「無尾熊」，惟查「無尾熊」乃自然界之動物名稱，
    非原告所創用，而系爭商標除該「無尾熊」三字外，另結合
    中文「凱嘟」及外文「Kuddo The Koala」，與據以評定商
    標係由中文「無尾熊」及母子無尾熊攀附樹枝圖形所聯合組
    成，二者整體構圖意匠有別，予人寓目印象不同，二造商標
    於異時異地隔離觀察，應足資消費者區辨而無產生混同誤認
    之虞，非屬構成近似之商標，揆諸前揭說明，自無首揭法條
    規定之適用。從而，被告以系爭商標與據以評定商標非屬構
    成近似之商標，系爭商標無違反商標法第37條第12款規定之
    適用，而為申請不成立之處分，洵無違誤，訴願決定予以維
    持，亦無不合。原告仍執前詞，訴請撤銷，為無理由，應予
    駁回。
據上論結，本件原告之訴為無理由，依行政訴訟法第98條第3項
前段，判決如主文。
中　　華　　民　　國　　94　　年　 　3　　月　　2　　 日
                    第四庭審判長法　官  徐  瑞  晃
           　　  　　　　　　　 法　官  蕭  惠  芳
           　　　  　　　　　　 法　官  李  得  灶
上為正本係照原本作成。
如不服本判決，應於送達後20日內向本院提出上訴狀並表明上訴
理由，如於本判決宣示後送達前提起上訴者，應於判決送達後20
日內補提上訴理由書（須按他造人數附繕本）。
中　　華　　民　　國　　94　　年　 　3　　月　 10  　 日
            　　　　　　　  　　書記官  陳  清  容
